臺灣基隆地方法院基隆簡易庭小額　　　　 民事判決九十三年度基小字第一二一一號
　　原　　　告　瑞吉發車業有限公司
　　法定代理人　乙○○
　　訴訟代理人　丁○○
　　被　　　告　丙○○
　　　　　　　　甲○○
　　　　　　　　高秉維
當事人間請求給付票款事件，本院於民國九十三年十一月十日言詞辯論終結，判決如
下：
    主    文
原告之訴駁回。
訴訟費用新台幣貳仟元由原告負擔。
    理由要領
一、原告主張被告丙○○、甲○○於民國九十年五月五日共同簽發面額為新台幣（下
    同）三萬三千三百九十元之未載到期日本票一紙，被告高秉維於九十年五月七日
    簽發面額為三萬三千三百九十元之未載到期日本票一紙，均由原告收執，原告於
    九十年八月十日經向被告提示均不獲付款，為此提起本訴，請求其中二萬五千九
    百七十元之票款及遲延利息，並提出本票二紙、買賣契約一紙為證。
二、被告等則均以，其等簽發系爭二紙本票係因於九十年五月間，被告丙○○以三萬
    三千三百九十元，向原告購買車號為ＳＤＦ—８８１號機車一部（下稱系爭機車
    ），約定以分期方式給付價金，因此被告等方簽發同面額之本票交付原告以供擔
    保上揭機車價款之給付，被告丙○○雖有二萬五千九百七十元之價金未付，但因
    系爭機車具有重大瑕疵，因此被告丙○○業已解除系爭機車之買賣契約，則買賣
    契約不存在，被告等應均無庸再給付系爭價金及票款，為此訴請駁回原告之訴。
三、本件業據兩造於九十三年十一月十日當庭依據民事訴訟法第四百三十六條之十四
    規定，同意法院不調查證據而審酌一切情況認定事實，為公平之裁判，合先敘明
    。
四、按依票據法第十三條之規定，票據債務人祗不得以自己與發票人或執票人之前手
    間所存抗辯之事由，對抗執票人，若以其自己與執票人間所存抗辯之事由資為對
    抗，則非法所不許。本件原審認定系爭支票為上訴人所簽發交付予被上訴人，支
    票上受款人由上訴人記載為被上訴人，則兩造就系爭支票應為直接當事人，依首
    開說明，上訴人即得以其自己與被上訴人間所存抗辯之事由資為對抗。此與被上
    訴人是否有票據法第十三條但書所定之惡意無涉。查上訴人抗辯：兩造間為系爭
    支票之直接當事人，縱認系爭汽車買賣契約係存在於伊與永勝公司之間，因伊係
    基於該汽車買賣契約，始將系爭支票交付被上訴人，茲該買賣契約業經伊撤銷或
    解除而失效，伊自無須給付票款等語。倘此項抗辯非虛，則上訴人與永勝公司間
    之買賣契約即為上訴人交付被上訴人系爭支票之原因關係。若該買賣契約已因撤
    銷或解除而失效，上訴人自非不得資為對抗被上訴人而拒絕給付票款（最高法院
    八十七年度台簡上字第二三號判決要旨）。
五、因此，原告雖係請求被告等給付票款，但票款之原因關係乃為原告與被告丙○○
    間之系爭機車買賣契約，為兩造所不爭執，則依據前揭判決要旨，被告等即得執
    買賣契約所生之抗辯事由直接對抗原告，因此本院自應審酌系爭機車之買賣契約
    是否仍存在。經查，被告主張系爭機車有車體斷裂及汽缸損壞之重大瑕疵，其無
    法騎用，已解除系爭機車之買賣契約，且將機車歸還代理原告出售系爭機車之車
    行，本院經審酌原告坦承業將系爭機車另轉售與他人得款九千元之事實，而認定
    被告陳述其將系爭機車交還代理原告出售機車之車行為真實，否則原告無法將機
    車再度轉售並交付他人，並進而認定系爭機車應確實有被告所主張之車體斷裂及
    汽缸損壞重大瑕疵，否則被告無庸將機車交還代理原告出售機車之車行，而機車
    有前揭瑕疵應屬重大，是以被告丙○○自得依民法第三百五十九條規定，解除系
    爭機車之買賣契約，系爭機車之買賣契約既經解除而不存在，被告等執此拒絕給
    付票款應有理由，原告請求被告等給付票款則無所據，應予駁回。
六、本件訴訟費用額即裁判費合計二千元，均由原告負擔。
中　　　華　　　民　　　國　　九十三　　年　　 十一 　　月　　二十四　　日
                                臺灣基隆地方法院基隆簡易庭
                                        法　　　官　王翠芬
右為正本係照原本作成。
對於本件判決如有不服，應於收受送達後二十日內向本院提出上訴書狀，上訴於本院
合議庭，並按他造當事人之人數附具繕本。
當事人之上訴，非以判決違背法令為理由不得為之，上訴狀應記載上訴理由，表明下
列各款事項：
(一)原判決所違背之法令及其具體內容。
(二)依訴訟資料可認為原判決有違背法令之具體事實。
中　　　華　　　民　　　國　　九十三　　年　　 十一 　　月　　二十四　　日
                                        法院書記官 修丕龍
